【裁判字號】    92,交易,471
【裁判日期】    920829
【裁判案由】    過失傷害
【裁判全文】
臺灣板橋地方法院刑事判決                        九十二年度交易字第四七一號
    公  訴  人  臺灣板橋地方法院檢察署檢察官
    被      告  甲○○
右列被告因過失傷害案件，經檢察官提起公訴（九十二年度調偵字第九八號），本院
判決如左：
    主  文
甲○○因過失傷害人，處罰金貳仟元，如易服勞役，以參佰元折算壹日。
    事  實
一、甲○○於民國九十二年一月二十八日十一時二十五分許，騎乘車號：ＡＢＬ－一
    九二號重型機車沿臺北縣永和市○○○路由東往西方向行駛（起訴書誤載為由西
    往東方向行駛），行至環河西路與保安路之交岔路口欲左轉向南轉入保安路時，
    本應注意機車行駛至交岔路口轉彎時，轉彎車應讓直行車先行，並應隨時採取必
    要之安全措施，以防止意外事故發生，而依當時天候晴、日間自然光線、路面狀
    態乾燥無缺陷、無障礙物、視距良好等情形，復無不能注意之情事，竟疏未注意
    ，騎乘機車行至前開交岔路口欲左轉之際，竟未禮讓直行車先行，復未隨時採取
    必要之安全措施，仍貿然駕車左轉，適有乙○○騎乘車號：ＶＴＨ－八三二號輕
    型機車自對向由西往東方向直行駛來，已進入前開交岔路口，亦明知車輛行駛時
    ，駕駛人應注意車前狀況，並隨時採取必要之安全措施，而依當時情形復無不能
    注意之情事，竟同疏未注意車前狀況，亦未隨時採取必要之安全措施，於乙○○
    騎乘前開機車已進入上開交岔路口時，突發現前開甲○○所騎乘之重型機車自東
    向南左轉時煞停不及，甲○○所騎乘前開機車之右後側排氣管處遂與乙○○所騎
    乘前開機車之車頭發生碰撞，致乙○○人車倒地，乙○○因而受有左足部擦傷之
    傷害。甲○○於肇事後隨即報警處理，嗣臺北縣政府警察局永和分局交通分隊員
    警前往現場處理時，甲○○即向據報前來尚不知何人犯罪之員警自首並坦承肇事
    。
二、案經乙○○訴由臺北縣政府警察局永和分局報請臺灣板橋地方法院檢察署檢察官
    偵查起訴。
    理  由
一、訊據被告甲○○對於右揭犯罪事實坦承不諱，核與告訴人乙○○於警訊及偵查中
    指訴情節相符，並有道路交通事故調查報告表一份、道路交通事故現場圖一紙、
    交通事故現場草圖一紙、交通事故補充資料表一紙、現場暨車損照片十二幀及臺
    北市立和平醫院診斷書一紙附卷足稽。按汽車行駛時，駕駛人應注意車前狀況，
    並隨時採取必要之安全措施；且汽車行駛至交岔路口轉彎時，轉彎車應讓直行車
    先行，但直行車尚未進入交岔路口，而轉彎車已達中心處開始轉彎，直行車應讓
    轉彎車先行，道路交通安全規則第九十四條第三項及同規則第一百零二條第一項
    第六款分別定有明文。本件被告甲○○騎乘機車行至肇事地點左轉彎時，本應注
    意車前狀況，並隨時採取必要之安全措施，且應注意汽車行駛至交岔路口轉彎時
    ，如對向直行車已進入交岔路口，轉彎車應讓直行車先行，而依當時情形，尚無
    不能注意之情事，竟疏未注意，貿然左轉，適告訴人騎乘機車自對向直行駛來，
    已進入該交岔路口，於發現前方對向被告所騎乘之機車轉彎時因煞停不及，因而
    被告所騎乘前開機車之右後側排氣管處遂與告訴人所騎乘前開機車之車頭發生碰
    撞，導致告訴人所騎乘之前開機車倒地，造成告訴人受有前開傷害，被告就本件
    車禍之發生應有過失甚明。且本件車禍之發生係因被告騎乘機車，左轉車未讓直
    行車先行為肇事主因，告訴人騎乘機車未注意車前狀況為肇事次因乙節，亦經臺
    灣省臺北縣區車輛行車事故鑑定委員會鑑定在案，有該會九十二年七月十四日北
    鑑字第九二０七四五號函及所附鑑定意見書一份在卷可參。至告訴人騎乘機車時
    雖亦疏未注意車前狀況，並隨時採取必要之安全措施，即貿然通過本件肇事之交
    岔路口，致釀車禍，其對本件車禍之發生亦顯與有過失，然被害人之與有過失究
    不能解免於被告就本件車禍發生之過失罪責。且被告之前開過失行為與告訴人所
    受之前揭傷害間，復有相當因果關係。綜上，本件事證已臻明確，被告過失傷害
    犯行洵堪認定。
二、核被告甲○○所為，係犯刑法第二百八十四條第一項前段之過失傷害罪。查被告
    於本件車禍肇事後隨即報警處理，並於員警前往現場處理時，向據報前來尚不知
    何人犯罪之員警自首並坦承肇事等情，業據其供明在卷，並有臺北縣政府警察局
    偵辦交通事故案件「涉嫌人是否自首」調查表一份在卷足憑，參以被告未逃避偵
    審之事實，應認本件被告合於自首之要件，是依刑法第六十二條前段之規定減輕
    其刑。爰審酌被告並無不良前科，有臺灣高等法院被告全國前案紀錄表一份附卷
    可稽，素行堪稱良好，並兼衡本件被告犯罪之過失程度、告訴人所受之傷勢尚屬
    輕微且與有過失、被告犯罪後態度尚稱良好及迄今其雖尚未與告訴人達成和解，
    然本件究屬過失犯罪，惡性非重等一切情狀，量處如主文所示之刑，並諭知易服
    勞役之折算標準。
據上論斷，應依刑事訴訟法第二百九十九條第一項前段，刑法第二百八十四條第一項
前段、第六十二條前段、第四十二條第二項，罰金罰鍰提高標準條例第一條前段、第
二條，判決如主文。
本案經檢察官謝岳龍到庭執行職務。
中      華      民      國  九  十  二    年    八    月  二  十  九  日
                                  臺灣板橋地方法院交通法庭
                                      法    官  高  奕  驤
右正本證明與原本無異。
如不服本判決，應於判決送達後十日內向本院提出上訴狀 (應附繕本) ，上訴於
臺灣高等法院。
                                      書 記 官  廖  舜  宜
中      華      民      國    九  十  二    年    八    月  二  十  九  日
附錄本案論罪科刑法條全文：
刑法第二百八十四條
因過失傷害人者，處六月以下有期徒刑、拘役或五百元以下罰金。致重傷者，處一年
以下有期徒刑、拘役或五百元以下罰金。
從事業務之人，因業務上之過失傷害人者，處一年以下有期徒刑、拘役或一千元以下
罰金。致重傷者、處三年以下有期徒刑、拘役或二千元以下罰金。


司法院資訊處製作；財團法人民間司法改革基金會備份。
